臺灣高等法院高雄分院刑事判決
111年度交上易字第54號
上  訴  人  
即  被  告  黃國雄



上列上訴人因公共危險案件，不服臺灣橋頭地方法院111年度審
交易字第178號，中華民國111年4月19日第一審判決（起訴案號
：臺灣橋頭地方檢察署111年度偵字第534號），提起上訴，本院
判決如下：
    主  文
上訴駁回。
    事  實
一、黃國雄於民國110年12月15日13時許起至18時許止，在高雄
    市美濃區源泉路附近農田，飲用保力達藥酒及啤酒後，明知
    飲酒後吐氣所含酒精濃度達每公升0.25毫克以上者，不得駕
    駛動力交通工具，竟仍基於不能安全駕駛動力交通工具之犯
    意，於同日18時30分許，騎乘車牌號碼000-000號普通重型
    機車，欲前往高雄市美濃區美興街附近購買晚餐。嗣於同日
    18時55分許，行經高雄市○○區○○街00號前，因所騎機車未開
    啟車燈，為警攔查後發覺其散發濃厚酒氣，遂於同日19時13
    分許當場對其進行吐氣酒精濃度測試，測得其吐氣所含酒精
    濃度為每公升1.15毫克，因而查悉上情。
二、案經高雄市政府警察局旗山分局報告臺灣橋頭地方檢察署檢
    察官偵查起訴。
    理  由
壹、查本件上訴人即被告黃國雄（下稱被告）所犯係非為死刑、
    無期徒刑、最輕本刑為3年以上有期徒刑之罪或高等法院管
    轄之第一審案件，而於審理程序進行中，被告就被訴事實為
    有罪之陳述，經審判長告知簡式審判程序之旨，並聽取當事
    人之意見後，合議庭裁定進行簡式審判程序，是本案之證據
    調查，依刑事訴訟法第273條之2規定，不受同法第159條第1
     項、第161條之2、第161條之3、第163條之1及第164條至第
    170條規定之限制，合先敘明。
貳、認定犯罪事實所憑之證據及理由　　
  ㈠上揭事實業經被告於警偵訊、原審及本院準備程序及審理時
    均坦白承認（見警卷第2至3頁；偵卷第23至24頁；原審院卷
    第34、38、40頁、本院卷第38、54頁），並有高雄市政府警
    察局旗山分局美濃分駐所酒精測定紀錄表、財團法人台灣商
    品檢測驗證中心呼氣酒精測試器檢定合格證書、高雄市政府
    警察局舉發違反道路交通管理事件通知單各1份（見警卷第9
    、11、13頁）、查獲照片4張、車輛詳細資料報表、公路監
    理電子閘門查詢駕照資料（見警卷第15、17、23、25頁）在
    卷可稽，足認被告上開之任意性自白與事實相符，堪以採信
    。
  ㈡按不能安全駕駛罪係屬抽象危險犯，並不以發生具體危險為
    必要，爰於102年6月13日修正施行之刑法第185條之3第1項
    第1款規定，增訂吐氣中所含酒精濃度達每公升0.25毫克或
    血液中所含酒精濃度達百分之0.05以上之酒精濃度標準值，
    以此作為認定「不能安全駕駛」之判斷標準，以有效遏阻酒
    醉駕車事件發生，有該條文之修法理由可供參照。查被告於
    上揭時間為警查獲後，經警對其實施酒精濃度測試，測得其
    吐氣中所含酒精濃度達每公升1.15毫克一節，已有前揭酒精
    測定紀錄表存卷可按，足見被告所測得吐氣中所含酒精濃度
    業已逾現行刑法所定每公升0.25毫克之不得駕車（騎車）標
    準。從而，本件事證明確，被告上開犯行，堪以認定，應依
    法論科。
參、論罪理由：
　㈠按行為後法律有變更者，適用行為時之法律。但行為後之法
    律有利於行為人者，適用最有利於行為人之法律，刑法第2
    條第1項定有明文。查被告上開行為後，刑法第185條之3規
    定業經立法院修正，並經總統於111年1月28日公布、同年月
    30日生效施行，修正後該條第1項規定之最重本刑提高為3年
    以下有期徒刑，得併科罰金之金額上限提高為新臺幣（下同
    ）30萬元，經比較新舊法規定，修正後刑法第185條之3第1
    項並無有利於被告之情形，則依前開說明，自應適用修正前
    之行為時法。是核被告所為，係犯修正前刑法第185條之3第
    1項第1款之不能安全駕駛動力交通工具罪。
　㈡被告前於107年間因酒後不能安全駕駛之公共危險案件，經臺
    灣新北地方法院以107年度交簡字第3280號判處有期徒刑3月
    確定（下稱甲案）；復於108年間因酒後不能安全駕駛之公
    共危險案件，經原審法院以108年度交簡字第618號、第1398
    號判決分別判處有期徒刑5月、6月確定，並再以108年度聲
    字第1665號裁定應執行有期徒刑10月確定（下稱乙案），兩
    案經接續執行，於109年9月29日縮短刑期假釋出監，所餘刑
    期付保護管束，至109年11月4日保護管束期滿，假釋未經撤
    銷視為執行完畢等情，有臺灣高等法院被告前案紀錄表在卷
    可查（見原審院卷第15至19頁），被告受有期徒刑執行完畢
    後，5年內再犯本件有期徒刑以上之罪，為累犯，並參酌其
    前開構成累犯之犯行亦為酒後不能安全駕駛案件，猶仍於前
    案執行完畢後僅相隔約1年1月即再犯本件同性質之罪，足見
    被告對刑罰反應力薄弱，未因前案刑罰之執行知所警惕，主
    觀惡性較重，爰依刑法第47條第1項累犯規定加重其刑。
肆、上訴論斷
　㈠原審認被告上開犯行，事證明確，因而適用前開法律規定，
    審酌被告於飲酒後控制力及注意力均已達不能安全駕駛之程
    度，仍貿然騎車上路；又除前述構成累犯之部分不予重複評
    價外，被告於105年間，尚有1次酒後不能安全駕駛案件經檢
    察官為緩起訴處分確定之紀錄，有前揭被告前案紀錄表為憑
    （見原審院卷第15頁），是本次已為被告第5次犯酒後不能
    安全駕駛罪，其歷經前揭刑事偵審程序或制裁，猶未能深切
    反省警惕，竟再犯本件同類之罪，吐氣酒精濃度高達每公升
    1.15毫克，逾標準值甚多，足見其輕視自身及其他用路人生
    命、身體安全之心態，實不宜寬貸；惟念被告犯後始終坦承
    犯行，本次酒駕幸未造成他人生命身體之實害，兼衡其本次
    酒駕之交通工具為普通重型機車，暨被告自陳高職畢業之智
    識程度、從事太陽能鐵工工作、日薪1,350元、經濟狀況普
    通、需扶養母親（見原審院卷第40頁）等一切情狀，量處有
    期徒刑8月，經核原判決認事用法，均無不合。
　㈡被告上訴主張：原審量刑過度偏重於被告前科，單以被告是
    第5次酒後駕車，即認被告未能深切反省警惕，且輕視自身
    及其他用路人生命、身體安全之心態，進而認定不宜寬貸，
    實不合罪刑相當原則等語。按法院對被告之科刑，應依法益
    侵害之程度及行為人之責任基礎衡量評估，酌定與罪責程度
    相當之刑罰，使罰當其罪，始足以反映犯罪之嚴重性，並提
    昇法律功能及保護社會大眾安全。原判決已以被告之責任為
    基礎，並斟酌被告曾多次為酒後駕車犯行，仍再犯相同之罪
    ，且吐氣酒精濃度逾標準值甚多之犯罪情節，對於社會秩序
    影響、犯後態度、暨其智識程度、家庭經濟狀況等一切情狀
    而為量刑；經核原審已斟酌刑法第57條各款所列情狀，在適
    法範圍內加以裁量，其量定之刑罰，客觀上未逾越法定刑度
    ，並無濫用裁量權，或違反比例、公平及罪刑相當原則之情
    形，參以被告屢犯相同之罪，顯示對刑罰反應力薄弱，為使
    其記取教訓，勿再重蹈覆轍，自有加重刑罰之必要，是本件
    亦未有上訴指摘偏執一端（即被告前科部分），致顯然失出
    或有失衡平之情事，是原審所為量刑堪稱妥適，應予維持，
    被告泛言原判決量刑過重云云，並無理由，其上訴應予駁回
    。
據上論斷，依刑事訴訟法第368條，判決如主文。
本案經檢察官王柏敦提起公訴，檢察官郭振昌到庭執行職務。
中　　華　　民　　國　　111 　年　　8 　　月　　24　　日
                  刑事第八庭　　審判長法　官　邱明弘
　　　　　　　　　　　　　　　　　　  法　官　林書慧
　　　　　　　　　　　　　　　　　 　 法　官　黃宗揚　　
以上正本證明與原本無異。
不得上訴。
中　　華　　民　　國　　111 　年　　8 　　月　　24　　日
　　　　　　　　　　　　　　　　　　　書記官　秦富潔　
附錄本案論罪科刑法條：
修正前刑法第185條之3第1項第1款
駕駛動力交通工具而有下列情形之一者，處2年以下有期徒刑，
得併科20萬元以下罰金：
一、吐氣所含酒精濃度達每公升零點二五毫克或血液中酒精濃度
    達百分之零點零五以上。